臺灣高等法院刑事判決　　　　　　　　　　　　　九十一年度上易字第一三二八號
　　上　訴　人　臺灣桃園地方法院檢察署檢察官
　　被　　　告　丙○○
右上訴人因被告竊盜案件，不服臺灣桃園地方法院九十年度易字第二七八七號，中華
民國九十一年二月二十七日第一審判決（起訴案號：臺灣桃園地方法院檢察署九十年
度偵緝字第七六五號），提起上訴，本院判決如左：
    主  文
上訴駁回。
    理  由
壹、公訴要旨
一、公訴事實：被告丙○○因不滿遭解僱，竟意圖為自己不法之所有，於民國九十年
    三月七日凌晨三時許，在桃園縣龜山鄉○○村○○路七五之一號，使用其離職後
    尚未繳回之鑰匙，開走竊取其原僱主乙○○所有之車牌號碼ＫＬ─七五八營業大
    貨車。
二、公訴法條：刑法第三百二十條第一項竊盜罪。
三、公訴證據：(一)被告於檢察官訊問時之自白。(二)被害人乙○○之指訴。(三)贓物認領
    保管單、車籍作業系統查詢認可資料。
貳、上訴要旨
一、被告已在檢察官訊問時自白竊盜犯行，且被告係於離職後，在三更半夜以未繳回
    之車輛鑰匙，開走營業大貨車，又至桃園縣楊梅鎮○○○路九九七號聯安加油站
    加滿油料後逃逸，經警員尋獲車輛，可知其有不法所有之意圖。
二、被告若無不法所有之意圖，僅需將車輛駛往他處停放，即可達到報復原僱主目的
    ，何必加滿油料並駕駛使用多日，足認被告有不法所有之意圖。不能以被告與原
    僱主有薪資糾紛，辯以出於報復之動機，即認為不成立竊盜罪。
參、被告之辯解
一、被告原任職超越物流股份有限公司（下稱超越公司），於離職時，超越公司積欠
    工資未付，被告心有不滿才將營業大貨車開走，要讓超越公司不方便，打算過二
    天再將車輛交還，並無意將車輛據為己有。
二、被告開走車輛後，因車輛沒油，前往加油站打算加一點油時，因警員剛好過來巡
    邏箱簽名，被告心裡緊張，不敢下車，想加油加久一點，等警員離開後再隨後離
    開，才要加油站員工加滿油。被告因沒錢付加油錢，即開車離開，加油站員工追
    出來，被告開幾公里遠到達新竹縣湖口鄉，被追及時，即棄車離開。
肆、本院之判斷
一、按犯罪事實應依證據認定之，無證據不得推定其犯罪事實，又不能證明被告犯罪
    者，應諭知無罪之判決，刑事訴訟法第一百五十四條、第三百零一條第一項分別
    定有明文。次按犯罪事實之認定，應憑證據，如未能發現相當證據，或證據不足
    以為證明，即不能以推測或擬制之方法，以為裁判之基礎，有最高法院四十年台
    上字第八六號判例可資參照。且認定犯罪事實所憑之證據，雖不以直接證據為限
    ，間接證據亦包括在內，然而無論直接證據或間接證據，其為訴訟上之證明，須
    於通常一般之人均不致有所懷疑，而得確信其為真實之程度者，始得據為有罪之
    認定，倘其證明尚未達到此一程度，而有合理之懷疑存在而無從使事實法院得有
    罪之確信時，即應由法院為諭知被告無罪之判決，此為最高法院七十六年台上字
    第九八六號判例揭示意旨。又按刑法第三百二十條第一項竊盜罪，以意圖為自己
    或第三人不法之所有，而竊取他人之動產，為犯罪構成要件。故除行為人客觀上
    有竊取行為外，尚須主觀上有意圖為自己或第三人不法之所有，方足成立。
二、經查，被告雖於檢察官訊問時承認竊取車輛，惟並未表明竊取車輛之目的（見偵
    緝字第七六五號卷第九、十頁）。而被告既確實以其離職後未繳回仍持有之車輛
    鑰匙，私自開走超越公司所有之營業大貨車，該等行為情狀，一般人即評價為竊
    盜行為，而未探究內心意圖。以被告之前未有竊盜犯罪紀錄，有台灣高等法院被
    告全國前案紀錄表附卷可據（見本院卷第八頁），且被告智識程度不高，衡情應
    無法理解刑法竊盜罪除客觀上有竊取行為外，尚須行為人主觀上有意圖為自己或
    第三人不法之所有，為犯罪構成要件，堪信被告於檢察官訊問時僅就其客觀行為
    自白竊盜，而未及於其主觀犯意。自不能僅以被告於檢察官訊問時籠統之自白，
    即據以認定被告竊取車輛，主觀上係意圖為自己或第三人不法之所有。
三、次查，被告於九十一年一月十日原法院首度訊以何以偷竊車輛時，即供述：因伊
    曠職二天，公司不支付九十年（按應係八十九年之誤）十二月份薪水，之後將伊
    開除，伊一直找不到工作，才將車輛開出來，找他麻煩等語（見原審卷第十二頁
    ）。徵以被告於同日原法院訊問時，仍坦承起訴之竊盜事實，並未多所辯駁（見
    原審卷第十頁），僅於原法院主動訊以行竊緣由時被動供出。又被告於原法院及
    本院審理時並供稱：公司積欠伊十日薪水，伊開走車輛係要讓公司找不到車輛，
    伊準備過二天再打電話跟公司講。因公司積欠伊薪水，伊要給公司不方便，打算
    將車輛開回家放二天，再還給公司等語（見原審卷第十八、十九頁、本院卷第三
    六頁）。而證人即超越公司負責人乙○○於原法院審理時具結證述：公司有積欠
    被告八十九年十二月工作十天之薪水，因依公司規定，保留十天薪水留到下個月
    才給，被告有向伊要，伊未答應，說下個月再給。伊未與被告發生爭執，可能係
    公司副理跟被告說話時口氣比較強硬，伊認為被告將營業大貨車開走，是要跟公
    司副理賭氣等語（見原審卷第二四頁）。斟酌上情，堪信被告上開開走車輛緣由
    之說詞，並非事後畏罪圖卸之詞，應有所本。
四、又查，上開營業大貨車係停放在桃園縣龜山鄉○○村○○路七五之一號前遭被告
    駛去等情，經被告及證人乙○○一致指明（見偵字第六三七一號卷第三頁背面、
    偵緝字第七六五號卷第九頁背面）。被告係居住在桃園縣楊梅鎮○○○路三四八
    號十二樓（見本院卷第三六頁），於開走車輛後，前往桃園縣楊梅鎮○○○路九
    九七號聯安加油站加油，就行駛路線而言，核與被告所稱要開回家停放二天說法
    ，並不矛盾。而車輛苟缺乏油料，不論開走車輛目的係要報復車主或據為己有，
    均須加油，是不能以被告開走車輛後有前往加油，即據以認定被告有不法所有之
    意圖。又被告於九十年三月七日凌晨開走車輛後，即於當日凌晨四時三十一分許
    ，前往聯安加油站加油（被告加油後未付款即駛離部分，經原法院論以刑法第三
    百三十九條第一項之詐欺取財罪，判處有期徒刑四月，如易科罰金以三百元折算
    一日，緩刑三年確定），經證人即聯安加油站員工甲○○於警訊中證述明確，並
    有卷附聯安加油站出具之統一發票影本之記載可據（見偵字第六三七一號卷第五
    、十一頁）。徵以證人甲○○並指證：營業大貨車駕駛人（按指被告）一開始坐
    在車內，伊加完油，該人要求伊清理前擋風玻璃，伊尚未清理，即將車輛開走。
    伊馬上告知當時在場之楊梅派出所警員，警員即時追去，於同日上午六時許，在
    新竹縣湖口鄉○○路六一二號前尋獲等語（見偵字第六三七一號卷第五頁），且
    上開營業大貨車係九十年三月七日即由超越公司負責人乙○○出具贓物認領收據
    領回（見偵字第六三七一號卷第八頁），足徵被告所辯其開走車輛後，因車輛沒
    油，前往加油站打算加一點油時，因警員剛好過來巡邏箱簽名，其心裡緊張，不
    敢下車，想加油加久一點，等警員離開後再隨後離開，才要加油站員工加滿油。
    其因沒錢付加油錢，即開車離開，加油站員工追出來，其開幾公里遠到達新竹縣
    湖口鄉，被追及時，即棄車離開等情，應屬實在。則被告係開走車輛幾小時即棄
    車離開，經警即時通知車主領回，公訴人上訴意旨指被告有使用車輛數日，尚有
    誤會。被告加滿油料既係因加油時巧遇巡邏警員，心情緊張應對無方所致，即不
    足以據以認定被告開走車輛有不法所有之意圖。
五、綜上所述，被告所辯情節，尚堪採信。公訴及上訴意旨所舉事證，尚不能使本院
    形成被告有不法所有意圖之確信。此外，本院復查無其他積極證據足資證明被告
    有公訴意旨所指不法所有之意圖，而應論以竊盜罪。不能證明被告有不法所有之
    意圖，依首開說明，即與刑法第三百二十條第一項之竊盜罪犯罪構成要件不合。
    不能證明被告犯竊盜罪，即應諭知被告該部分無罪之判決。原法院以不能證明被
    告犯罪為由，諭知被告被訴竊盜罪部分無罪之判決，並無不合。公訴人上訴意旨
    仍執前詞，指摘原判決關於竊盜罪部分為不當，提起上訴，為無理由，應予駁回
    。
伍、適用之法律
    刑事訴訟法第三百六十八條。
本案經檢察官劉永清到庭執行職務。
中      華      民      國      九十一      年      七    月    二十六  日
                              臺灣高等法院刑事第二十庭
                                  審判長法  官  葉  麗  霞
                                        法  官  段  景  榕
                                        法  官  李  錦  樑
右正本證明與原本無異。
不得上訴。
                                        書記官  郭  台  發
中      華      民      國      九十一      年      七    月    二十九  日
